【裁判字號】    98,訴,1579
【裁判日期】    990408
【裁判案由】    偽證
【裁判全文】
臺灣高雄地方法院刑事判決              98年度訴字第1579號
公  訴  人  臺灣高雄地方法院檢察署檢察官
被      告  乙○○
上列被告因偽證案件，經檢察官提起公訴（98年度偵字第23173
號），本院判決如下：
    主  文
乙○○犯偽證罪，處有期徒刑陸月。
    事  實
一、乙○○明知丙○○於民國96年10月8 日並未將新臺幣（下同
    ）45萬元現金交付與乙○○，並用以償還「彬哥」所欠之賭
    債，竟為免其友人丙○○遭受刑事訴追，基於偽證之犯意，
    於98年7 月9 日上午10時30分許，在臺灣高等法院高雄分院
    以98年度上訴字第740 號丙○○違反毒品危害防治條例案件
    審理時作證，就有關丙○○收受他人45萬元是否為毒品交易
    對價，或係「彬哥」透過丙○○償還之賭債之關於案情有重
    要關係之事項，以證人身分供前具結後，證稱：96年9 月29
    日丙○○曾帶「阿德」及「彬哥」之人至我所經營的賭場賭
    博，後來「彬哥」因賭輸錢向我借45萬元，「彬哥」有開本
    票給我，並由丙○○背書，該筆錢拖到96年10月8 日才由丙○○拿來還等語，而為內容不實之虛偽陳述，足以影響該案
    判決結果及正確性。
二、案經臺灣高等法院高雄分院移送臺灣高雄地方法院檢察署檢
    察官偵查起訴。
    理  由
壹、程序方面（證據能力之判斷）：
    按被告以外之人（包括證人、鑑定人、告訴人、被害人及共
    同被告等）於審判外之陳述雖不符刑事訴訟法第159 條之1
    至之4 等4 條之規定，而經當事人於審判程序同意作為證據
    ，法院審酌該言詞陳述或書面陳述作成時之情況，認為適當
    者，亦得為證據；當事人、代理人或辯護人於法院調查證據
    時，知有刑事訴訟法第159 條第1 項不得為證據之情形，而
    未於言詞辯論終結前聲明異議者，視為有前項之同意，同法
    第159 條之5 定有明文。查本判決所引用之證據資料屬於被
    告以外之人於審判外之言詞、書面陳述者，均經本院於調查
    證據程序逐一提示並告以要旨，檢察官、被告均未於言詞辯
    論終結前聲明異議，本院審酌上開證據作成時之情況，無不
    當取供或違反自由意志而陳述等情形，且均與本案待證事實
    具有關聯性，認為以之作為本案之證據亦屬適當，依刑事訴
    訟法第159 條之5 規定，應有證據能力。
貳、實體方面：
一、訊據被告乙○○固坦承有於上開時、地，於供前具結，為前
    揭證述內容，惟矢口否認有何偽證犯行，辯稱：伊是據實陳
    述，無偽證之犯意云云。
二、惟查：
  (一)被告於98年7 月9 日上午10時30分許，在臺灣高等法院高雄
    分院98年度上訴字第740 號丙○○違反毒品危害防制條例案
    件（下稱前案）審理時，以證人身分供前具結，就有關丙○○收受他人45萬元是否為毒品交易對價，或係「彬哥」透過
    丙○○償還之賭債乙節，證稱：96年9 月29日丙○○曾帶「
    阿德」及「彬哥」之人至我所經營的賭場賭博，後來「彬哥
    」因賭輸錢向我借45萬元，「彬哥」有開本票給我，並由丙○○背書，該筆錢拖到96年10月8 日才由丙○○拿來還等語
    ，業經被告坦承不諱，並有臺灣高等法院高雄分院98年度上
    訴字第740 號毒品危害防制條例案件98年7 月9 日審判筆錄
    及被告於該案之證人結文各1 份在卷可證（見臺灣高等法院
    高雄分院98年度上訴字第740 號影卷《下稱前案影卷》第69
    至72-1、91頁），堪以認定。
  (二)被告於前案審判期日關於「彬哥」透過丙○○償還45萬元賭
    債之過程所為證言，與被告於本院之供詞及證人即前案被告
    丙○○、證人甲○○之證述多所不符，顯有不實：
  1.被告於本院供稱：45萬元是甲○○借的，甲○○向丙○○開
    口借錢，丙○○向伊說的，那次甲○○帶2 、3 個男人還有
    帶1 個女生去賭場，當天甲○○好像有帶1 位叫「彬哥」的
    人到賭場，據伊事後所知，本票好像是「彬哥」簽的，本票
    上面簽「黃彬」，甲○○沒有在本票上面簽名，有丙○○背
    書等語（見本院卷第84至85頁），對於「彬哥」究係丙○○
    或甲○○帶至伊經營之賭場賭博，及借款人究竟是甲○○或
    「彬哥」等節，陳述已與前案之證詞不符。
  2.被告於本院供稱：丙○○於早上8 、9 點告訴伊要拿錢給伊
    ，丙○○去伊太太的美容店，在靠近金獅湖那邊的鼎力路，
    找伊拿本票，丙○○拿走本票後，晚上8 、9 點就拿錢到伊
    家給伊，伊拿到錢後，本票就還丙○○云云（見本院卷第87
    至88頁），對於先拿本票給丙○○，或丙○○還錢後，再交
    付本票，陳述前後矛盾，且與證人丙○○在前案以被告身分
    陳稱：錢還沒匯的時候，伊就跟證人（即本案被告）拿本票
    ，是在中午之前拿本票的，差不多11點到12點之間，在乙○○的住處，美容護膚那邊，在天祥路與鼎山街那邊，伊於晚
    上8 點至10點之間，去賭場還錢的等語（見前案影卷第74至
    74-1頁），陳述亦不相符。
  3.證人丙○○於本院審理時證稱：甲○○於96年10月8 日匯款
    45萬元至伊妻郭珮君帳戶，是因伊帶甲○○及「財哥」、「
    彬哥」去賭博，本票是「財哥」簽發的，甲○○當時在場，
    當日「財哥」共輸45萬元，是伊要求簽本票，因為他們跟賭
    場不熟，財哥將45萬元匯給伊妻後，伊於晚上先去賭場，但
    乙○○不在那裡，後來是拿去他靠近天祥路的店裡還他，10
    月8 日當天甲○○把錢還伊之後，他說要去潮州找朋友時會
    經過，順便要跟伊拿本票，伊當時有將本票還他；「財哥」
    輸完錢之後，伊跟賭場先借，「財哥」係於當天陸續向伊借
    45萬元，借完以後伊才叫「財哥」簽本票云云（見本院卷第
    57至61頁），所述與證人丙○○於前案以被告身分供述其在
    96年10月8 日下午3 時許，在古早人理髮廳將本票拿給「彬
    哥」，在晚上8 時至10時之間，去賭場還錢給被告乙○○云
    云（見前案影卷第74至74-1頁），關於其收到匯款後將45萬
    元本票交付給甲○○或「彬哥」，及償還45萬元給被告乙○○之地點係在被告之店裡或賭場等節，陳述並不一致。又證
    人丙○○於本院審理時證稱：「彬哥」的45萬元是由伊出面
    幫他向乙○○借的，是「彬哥」簽本票，伊將本票交給乙○○，伊有在本票上簽名，甲○○沒有背書，約定返還賭債之
    期限原本需要於簽發本票隔日還錢，結果隔日遇到禮拜六、
    日，所以延到禮拜一，他們拖了快1 個禮拜，伊是向甲○○
    聯絡還錢之事，匯款當日之前伊等就有通過電話，伊打電話
    給甲○○跟他說賭債的事要趕快處理，已經在催了，當日甲○○係先匯款，再去向伊拿本票，因為甲○○沒錢，錢是「
    財哥」匯的云云（見本院卷第62至67頁），由證人A1於前案
    一審時證稱：伊朋友有叫「彬哥」之人，但伊都叫他「財哥
    」，伊有帶「財哥」到丙○○的賭場等語（見本院97年度訴
    字第1705號影卷第29頁），固堪認「彬哥」與「財哥」為同
    一人，惟證人甲○○於本院證稱：「財哥」賭博輸45萬元，
    賭場要求簽發45萬元本票，當日伊不在場，伊係事後再到丙○○的賭場，丙○○拿本票給伊背書云云（見本院卷第49至
    51頁），亦與證人丙○○所述「財哥」簽發本票時甲○○在
    場，甲○○沒有背書云云不符。
  4.從而，關於系爭45萬元本票之簽發及清償經過，被告於前案
    之證詞與被告於本院之供述，及證人丙○○、甲○○於前案
    及本院之陳述均不相符，被告辯稱其於前案係據實證述云云
    ，實難採信。
  (三)前案被告丙○○被訴違反毒品危害防制條例案件中，A1於96
    年10月8 日以其使用之門號0963***571號行動電話，多次與
    丙○○使用之0000000000、0000000000、0000000000號行動
    電話聯絡，A1同意以60萬元之代價向丙○○購買甲基安非他
    命500 公克，A1並於同日中午通知友人先將45萬元現金，以
    無摺存款方式，存入丙○○使用之中國信託商業銀行三民分
    行帳戶（戶名：郭珮君，帳號：000000000000）內，A1嗣於
    「古早人理髮廳」123 號房間內與丙○○見面並測試該批甲
    基安非他命之品質後，A1當場給付餘款現金15萬元，丙○○
    則交付甲基安非他命500 公克予A1等情，業據前案證人A1於
    前案偵查、第一審審理時證述在卷，且前案被告丙○○亦坦
    承於96年10月8 日當天有與A1電話聯絡，在「古早人理髮廳
    」見面，A1並將45萬元存入上開郭珮君之中國信託銀行帳戶
    ，及該帳戶平日係丙○○使用等情，並有上開中國信託銀行
    帳戶存摺封面、交易明細影本，及中國信託銀行97年7 月1
    日中信銀集作字第97507528號函暨檢附之無摺存款存入憑證
    影本及上開帳戶96年10月7 日至10月9 日之歷史交易查詢報
    表，及A1與丙○○通話之通訊監察譯文各1 份附於前案卷內
    為憑。附表所示監聽譯文中之「水果半箱」係指甲基安非他
    命500 公克，「價63」係指價格63萬元，丙○○與A1最後以
    60萬元成交等情，迭經證人A1於前案偵查中及本院審理時結
    證明確（見臺灣板橋地方法院檢察署96年度偵字第29037 號
    偵查影卷第71至72頁、本院1705號影卷第14至31頁），又證
    人A1於前案本院審理時證稱：伊曾去過丙○○的賭場，在該
    賭場賭博時伊有輸過，有時會跟內場借錢，借錢是否要開本
    票要看交情，因伊信用很好，不用開本票，伊並未簽過本票
    給被告；伊曾帶「財哥」到丙○○的賭場賭博，但「財哥」
    是否有簽本票給丙○○，伊不清楚，這是他們之間的事，伊
    所匯的45萬元跟「財哥」沒有關係等語明確（見本院1705號
    影卷第29至30頁），且依前案卷附之通訊監察內容，丙○○
    與A1始終未提及由A1替「彬哥」償還賭債一事，且由附表編
    號1 及編號9 之監聽內容觀之，丙○○先詢問A1是否有購買
    甲基安非他命「半箱」之意願後，A1即表示將匯入45萬元進
    丙○○指定帳戶，餘款另行交給丙○○，丙○○並未表示此
    45萬元為賭債，反而向A1表示是自己替其爭取「半箱」，下
    次可再幫A1保留，並叮囑A1交易時要盡量到屋內降低風險等
    語，顯係討論毒品交易事宜，而非談論賭債，若A1是要替「
    彬哥」償還賭債，既以無摺存款方式存入銀行，又何來至屋
    內交易以降低風險之必要？參以於附表編號9 之譯文中，A1
    明確表示「他等一下會匯45進去你的戶頭，其他的我再拿過
    去」等語，益徵A1於96年10月8 日當天給付給丙○○之款項
    ，尚不止上開45萬元，證人A1於前案證述匯款45萬元給丙○○，係作為向丙○○購買安非他命之買賣價金一部份等語，
    堪信為真實。丙○○於96年10月8 日所收受之45萬元應係甲
    基安非他命「半箱」之部分對價，附表編號11監聽譯文中之
    「本票」，當指毒品甲基安非他命甚明，而與「彬哥」之賭
    債無涉。丙○○於96年10月8 日收受45萬元匯款之緣由，關
    係丙○○是否有被訴販賣安非他命之犯行，被告對於該45萬
    元之證述，自屬對於丙○○被訴販賣毒品案件係於案情有重
    要關係之事項。
  (四)由被告於本院供稱：伊於前案當證人之前，丙○○曾經去找
    過伊，叫伊作證說45萬元是賭帳；98年7 月9 日作證前1 天
    丙○○拿匯款單給伊看，伊才記得匯款日期，否則那麼多年
    了，伊哪有可能記得那麼清楚等語（見本院卷第89、14頁）
    ，足徵被告於前案之證詞，並非基於其自身之記憶據實陳述
    ，而係配合前案被告丙○○之要求所為，難謂無偽證之故意
    。
  (五)綜上所述，被告就臺灣高等法院高雄分院審理98年度上訴字
    第740 號丙○○違反毒品危害防制條例案件中，於98年7 月
    9 日上午10時30分審判程序時所為供前具結之證述，確係虛
    偽之證述，已堪認定。被告空言否認證言不實，不足採信。
三、按刑法上之偽證罪，不以結果之發生為要件，一有偽證行為
    ，無論當事人是否因而受有利或不利之判決，均不影響其犯
    罪之成立；而該罪所謂於案情有重要關係之事項，則指該事
    項之有無，足以影響於裁判之結果者而言（最高法院71年度
    臺上字第8127號判例意旨參照）。查上開刑事案件經審理結
    果，雖認被告證言難以採信，仍以丙○○罪證明確判處罪刑
    在案，然依被告於上開刑事案件所為供前具結證述之內容，
    攸關被告丙○○被訴違反毒品危害防制條例案件所收受之45
    萬元，究係販賣毒品之對價，或「彬哥」透過丙○○償還之
    賭債，顯係就該刑事案件案情有重要關係之事項為證述，故
    為虛偽不實之陳述。縱被告於上開刑事案件所為供前具結證
    述內容，不為法院所採信，然於法院審理過程中，仍足以影
    響法院認定該案被告丙○○是否構成販賣第二級毒品罪之心
    證，而足以妨害判決結果及正確性。是以，本件事證明確，
    被告犯行堪以認定。
四、核被告所為，係犯刑法第168 條之偽證罪。爰審酌被告明知
    證人具結之據實陳述義務及偽證罪之刑罰效果，猶於審判中
    作證時就案情有重要關係之事項，供前具結而為虛偽陳述，
    所為足以影響司法審判權行使之正確性，浪費司法調查資源
    ，惡性非輕，且犯後否認犯行，未見悔意，惟念其並無前科
    ，有臺灣高等法院被告前案紀錄表1 份在卷為憑，素行尚可
    ，及其犯罪之動機、目的、手段等一切情狀，量處如主文所
    示之刑。
據上論斷，應依刑事訴訟法第299 條第1 項前段，刑法第168 條
，判決如主文。
本案經檢察官丁○○到庭執行職務。
中    華    民    國    99    年    4     月    8     日
                  刑事第六庭  審判長法  官  李璧君
                                    法  官  曾仁勇
                                    法  官  曾鈴
以上正本證明與原本無異。
如不服本判決應於收受送達後10日內向本院提出上訴書狀，並應
敘述具體理由；如未敘述上訴理由者，應於上訴期間屆滿後20日
內向本院補提理由書（均須按他造當事人之人數附繕本）「切勿
逕送上級法院」。
中    華    民    國    99    年    4     月    9     日
                                    書記官  李月君
附表：A1使用之0963***571號行動電話通訊監察譯文摘要
     （見臺灣板橋地方法院檢察署偵查影卷第26頁至第29頁）
┌──┬──────┬─────┬─────┬───────────────────┐
│編號│時間        │發話人    │受話人    │通話內容                              │
├──┼──────┼─────┼─────┼───────────────────┤
│ 1  │96年10月8日 │丙○○    │A1        │李：我有幫你接到好吃的水果半箱而已，很│
│    │凌晨3 時59分│0000000000│          │    漂亮的，價63，你有辦法接受嗎？    │
│    │41秒        │          │          │A1：我剛好欠個半箱有朋友要，我問一下，│
│    │            │          │          │    我等一下再繞過去你那，順便跟你見個│
│    │            │          │          │    面，我現在等人過來，講一講，我就過│
│    │            │          │          │    去了。                            │
│    │            │          │          │A1：我的都被拿光了，只有等討了，我等人│
│    │            │          │          │    過來談一談再打給你。              │
│    │            │          │          │李：這水果很漂亮是箱面的。            │
├──┼──────┼─────┼─────┼───────────────────┤
│ 2  │同日上午7 時│丙○○    │A1        │李：有找到嗎？                        │
│    │38分18秒：  │0000000000│          │A1：已到建國一路與鄧園路。            │
│    │            │          │          │李：你到大順路要右轉爬上橋，下來直走到│
│    │            │          │          │    博愛路再右轉就快到了，再打給我。  │
│    │            │          │          │A1：好。                              │
├──┼──────┼─────┼─────┼───────────────────┤
│ 3  │同日上午7 時│A1        │丙○○    │李：到博愛路直走到明誠路左轉直走到    │
│    │51分31秒    │          │0000000000│    中華路，過中華路我在左手邊7-11，我│
│    │            │          │          │    在那等你。                        │
├──┼──────┼─────┼─────┼───────────────────┤
│ 4  │同日上午7 時│A1        │丙○○    │李：轉進7-11這條巷子，就會看到我了，你│
│    │56分04秒    │          │0000000000│    開黃的嗎？                        │
│    │            │          │          │A1：對。                              │
├──┼──────┼─────┼─────┼───────────────────┤
│ 5  │同日上午09時│丙○○    │A1        │A1：哪有帳號？我就人直接匯進去。      │
│    │59分46秒    │0000000000│          │李：有！我現在人在銀行。              │
│    │            │          │          │A1：你打簡訊給我。                    │
├──┼──────┼─────┼─────┼───────────────────┤
│ 6  │同日上午10時│丙○○    │A1        │丙○○傳簡訊給A1：                    │
│    │02分57秒    │0000000000│          │「中國信託：三民分行：帳號000000000000│
│    │            │          │          │  」                                  │
├──┼──────┼─────┼─────┼───────────────────┤
│ 7  │同日上午10時│A1        │不詳男子  │A1傳簡訊給該不詳男子：                │
│    │04 分45秒   │          │0000000000│「中國信託：三民分行：帳號000000000000│
│    │            │          │          │  。戶名郭珮君」                      │
├──┼──────┼─────┼─────┼───────────────────┤
│ 8  │同日上午10時│A1        │不詳男子  │A1  ：有多少錢可匯入我剛傳給你的帳戶？│
│    │06分03秒    │          │0000000000│某男：40要再多嗎？                    │
│    │            │          │          │A1  ：有多嗎？                        │
│    │            │          │          │某男：有！要再湊！                    │
│    │            │          │          │A1  ：全部湊有多少？                  │
│    │            │          │          │某男：45。                            │
│    │            │          │          │A1  ：好啊，不然我根本沒錢，45應該夠了│
│    │            │          │          │      。                              │
│    │            │          │          │某男：要怎樣匯我又不會。              │
│    │            │          │          │A1  ：你就看要拿到存款機按那個帳號存進│
│    │            │          │          │      去，或去櫃臺用匯的。要去中國信託│
│    │            │          │          │      。                              │
│    │            │          │          │某男：我拿去中國信託說要會進去這個戶頭│
│    │            │          │          │      就可以了嗎？                    │
│    │            │          │          │A1：對！你匯好要跟我講，看中午之前能好│
│    │            │          │          │    。                                │
│    │            │          │          │某男：好。                            │
├──┼──────┼─────┼─────┼───────────────────┤
│ 9  │同日上午10時│丙○○    │A1        │李：有收到嗎？                        │
│    │11分04秒    │0000000000│          │A1：有！他等一下會匯45進去你的戶頭，其│
│    │            │          │          │    他的我再拿過去。                  │
│    │            │          │          │李：不是沒有，你那半箱也是我幫你爭取出│
│    │            │          │          │    來的，下次有我再幫你保留。我跟你講│
│    │            │          │          │    的你都不用懷疑，我改天帶你去的就是│
│    │            │          │          │    我家，你的心房就不會一朝被蛇咬十年│
│    │            │          │          │    怕草繩，你要交易，要盡量到屋內或到│
│    │            │          │          │    你那可以降低風險。                │
├──┼──────┼─────┼─────┼───────────────────┤
│ 10 │同日中午12時│不詳男子  │A1        │某男：已經匯進去了。                  │
│    │04分06秒    │0000000000│          │A1  ：好。                            │
├──┼──────┼─────┼─────┼───────────────────┤
│ 11 │同日中午12時│A1        │丙○○    │A1：錢已經匯進去了，你去看一下。      │
│    │5 分37秒    │          │0000000000│李：好！我現在去，我在哪裡跟你碰面？  │
│    │            │          │          │A1：我現在過去你那邊。                │
│    │            │          │          │李：我不在那邊了，我先去確認一下，我再│
│    │            │          │          │    把本票拿給你。                    │
│    │            │          │          │A1：好。                              │
│    │            │          │          │李：那你等我電話。                    │
│    │            │          │          │A1：好。                              │
├──┼──────┼─────┼─────┼───────────────────┤
│ 12 │同日中午12時│丙○○    │A1        │李：我要去哪裡找你？                  │
│    │34分50秒    │0000000000│          │A1：我在潮州。                        │
│    │            │          │          │李：那麼遠，我要拿證件給你。          │
│    │            │          │          │A1：那我過去找你！                    │
│    │            │          │          │李：剛才的路你還有印象嗎？            │
│    │            │          │          │A1：沒有！                            │
│    │            │          │          │李：你跟人家問火車站要怎麼走，到那邊你│
│    │            │          │          │    就知道了。你到那再打給我，我再把證│
│    │            │          │          │    件拿給你。                        │
│    │            │          │          │A1：好。                              │
├──┼──────┼─────┼─────┼───────────────────┤
│ 13 │同日下午3 時│丙○○    │A1        │李：民族及民陳路（應為明誠路）那有一家│
│    │15分01秒    │0000000000│          │    大樂大賣場，右轉你就有看到麥當勞，│
│    │            │          │          │    你到麥當勞打給我，我就直接跟你說。│
│    │            │          │          │A1：你跟我說比較靠近的地方，我叫計程車│
│    │            │          │          │    幫我帶路。                        │
│    │            │          │          │李：你跟他講古早人理髮廳，我在125 號房│
│    │            │          │          │    間內。                            │
│    │            │          │          │A1：好。                              │
├──┼──────┼─────┼─────┼───────────────────┤
│ 14 │同日下午3 時│A1        │丙○○    │A1：你在哪一間？125 沒有人啊，警示燈幫│
│    │32分26秒    │          │0000000000│    切下去。                          │
│    │            │          │          │李：是123號房。                       │
│    │            │          │          │A1：好。                              │
└──┴──────┴─────┴─────┴───────────────────┘
附錄本判決論罪科刑法條：
中華民國刑法第168 條（偽證罪）
於執行審判職務之公署審判時或於檢察官偵查時，證人、鑑定人
、通譯於案情有重要關係之事項，供前或供後具結，而為虛偽陳
述者，處7 年以下有期徒刑。

司法院資訊處製作；財團法人民間司法改革基金會備份。
